最高法院刑事判決　　　　　　九十四年度台上字第六五０九號
　　上　訴　人　台灣高等法院檢察署檢察官
　　上　訴　人
　　即　被　告　甲○○
　　　　　　　　　　　　號4樓.
　　選任辯護人　陳明宗律師
上列上訴人等因被告違反商業會計法案件，不服台灣高等法院中
華民國九十四年五月二十七日第二審更審判決（九十二年度上更
(二)字第一四六號；起訴案號：台灣士林地方法院檢察署八十六年
度偵字第三九八三號），提起上訴，本院判決如下：
    主    文
上訴駁回。
    理    由
按刑事訴訟法第三百七十七條規定：上訴於第三審法院，非以判
決違背法令為理由，不得為之。是提起第三審上訴，應以原判決
違背法令為理由，係屬法定要件；如上訴理由狀並未依據卷內訴
訟資料具體指摘原判決不適用何種法則或如何適用不當，或所指
摘原判決違法情事，顯與法律規定得為第三審上訴理由之違法情
形不相適合時，均應認其上訴為違背法律上之程式，予以駁回。
本件原判決認定上訴人即被告甲○○有原判決事實欄所載犯行，
因而撤銷第一審之科刑判決，改判仍依牽連犯關係，從一重論處
被告共同連續商業負責人，以明知為不實之事項，而填製會計憑
證罪刑，已敘述其所憑之證據及認定之理由。對於被告僅坦承委
任王玲雅辦理雪林建材有限公司（下稱雪林公司）、光州工程有
限公司（下稱光州公司）設立登記，且曾開立統一發票等事實，
而矢口否認有原判決事實欄所載犯行，辯稱確有自稱「顏士淵」
之人向被告承租房屋欲開設公司，被告僅代為介紹會計師辦理公
司登記手續，並代為開立統一發票、匯款、及接聽電話，雪林公
司、光州公司、惠勝工程有限公司（下稱惠勝公司）及聚鈦建材
有限公司（下稱聚鈦公司）均非被告所虛設，雪林公司有實際營
業，被告於案發後始知有人冒名「顏士淵」，被告未曾與被害人
顏士淵見面，亦未陪同被害人辦理申請領用統一發票及在銀行開
戶手續，而冒名之「顏士淵」已不知去向，扣案物品均係該冒名
之人遺留，被告係遭該冒名「顏士淵」之房客利用陷害，且被害
人先後所言均不實在云云，無非推諉卸責之詞，顯無可採，已依
憑卷證資料，詳加指駁；並說明顏士淵雖否認參與本件犯行，所
稱：其依報紙廣告應徵工作，因其弟誤將國民身分證正本郵寄他
人，事後已寄還，其則因誤認國民身分證遺失而申請補發，另經
被告聯絡見面後，雖曾至稅捐機關及銀行簽署文件，但被告稱係
應徵工作所需，並不知簽署文件內容，至事後收到經濟部通知，
始知被冒名擔任公司負責人，印章亦係偽造云云。無法證明與事
實相符，無非事後接獲經濟部通知，亦為脫免責任之飾詞，不足
採信。所為合法之事實認定，俱有卷內證據資料足憑，從形式上
觀察，原判決並無違法之情形存在。按刑事訴訟法第三百十條第
二款所謂有罪之判決書，對於被告有利之證據不採納者，應說明
其理由，係指就單一證據之各別證據價值判斷有不同時，應說明
如何不採納其中某一各別證據之理由而言。數證人就同一待證事
實，各自為不同之證明內容，對於其中某一證人所為有利於被告
之證言如不採納時，自應說明不予採納之理由。如同一證人前後
供述證言彼此不能相容，採信同一證人之部分證言時，當然排除
其他部分之證言，此為法院取捨證據法理上之當然結果，縱未於
判決理由內說明捨棄他部分證言，而僅說明採用某部分證言之理
由，於判決本旨並無影響，亦非判決不備理由。被告上訴意旨指
摘被害人於八十六年八月八日偵查時表示未見過被告，原判決就
此有利被告之證據未予採納，未說明不予採納之理由，自有理由
不備之違法云云。經查上訴意旨上述所指，原判決未於理由內有
所說明，其所踐行之訴訟程序，雖稍有欠洽，然於判決主旨並無
影響，依刑事訴訟法第三百八十條規定，不得為上訴第三審之理
由。又台北區中小企業銀行0000000000000號活期
存款帳戶之戶名為雪林公司籌備處，有該銀行10.20.北商銀重新
發字第一三九七號函及該行12.1.北商銀重新發字第一六一八號
函可稽。原判決憑以認定被害人於八十三年十二月七日隨同被告
至該銀行以雪林公司籌備處名義設立帳戶，並無認定事實不憑證
據之違背法令。上訴意旨指其有證據上理由矛盾之違法云云，顯
非依據卷內證據資料執以指摘之適法上訴第三審理由。至檢察官
及被告均以：原判決事實欄認定被告夥同告訴人於八十四年九月
二日向台北縣稅捐稽徵處三重分處申購雪林公司統一發票，理由
內則稱被告與告訴人於八十四年二月間，至台北縣稅捐稽徵處三
重分處辦理請領雪林公司、光州公司統一發票之手續，顯有理由
矛盾之違法。又租賃契約上所附「顏士淵」之國民身分證影本之
照片，與被害人於第一審提出之國民身分證正本比對結果，二者
之髮型、五官輪廓完全不符，原判決以該國民身分證影本未經變
造，所認定之事實與證據不相適合，亦有證據上理由矛盾之違法
云云。查原判決事實係認定被告與顏士淵共同虛設雪林公司，明
知雪林公司並無營業，由被告自八十四年五月間起至同年十月間
止，連續以雪林公司名義填製原判決附表三所示不實之商業會計
憑證即統一發票，交付鴻輝建設有限公司等作為進項憑證，而共
同實施犯罪等情。至被告向稅捐稽徵機關購得空白統一發票之時
間，與刑罰之加重減輕事由無涉，亦非犯罪構成要件事實之一部
。是原判決事實欄關於被告取得統一發票時間之記載，雖與理由
內之說明不符，然不影響原判決認定被告犯罪事實，難認其為違
法。另關於國民身分證上照片是否相符一節，則係原審取捨證據
與自由判斷證據證明力之職權行使，檢察官及被告徒以自己之說
詞，泛指被害人之國民身分證照片有上述之不符情形，而指摘其
為違法，並未就其如何影響原判決主旨，依據卷內訴訟資料具體
指明，殊非上訴第三審之適法理由。衡以上述說明，應認檢察官
及被告之上訴，均屬違背法律上之程式，予以駁回。
據上論結，應依刑事訴訟法第三百九十五條前段，判決如主文。
中　　華　　民　　國　九十四　年   十一 　月   十八　 日
                      最高法院刑事第十一庭
                          審判長法官  洪　清　江
                                法官  石　木　欽
                                法官  李　伯　道
                                法官  林　勤　純
                                法官  陳　晴　教
      本件正本證明與原本無異
                                      書  記  官
中　　華　　民　　國　九十四　年   十一 　月  二十五  日
                                                  Ｍ
